臺北高等行政法院判決
　　　　　　　　　　　　　92年度訴字第03477號
　　　　　　　　　　　　　94.
原　　　告　甲○○
訴訟代理人　洪惇睦（會計師）
被　　　告　財政部臺灣省北區國稅局
代　表　人　許虞哲（局長）
訴訟代理人　乙○○
　　　　　　丙○○
上列當事人間因綜合所得稅事件，原告不服財政部中華民國92年
7月2日台財訴字第0920036541號訴願決定，提起行政訴訟，本院
判決如下：
　　主  文
原告之訴駁回。
訴訟費用由原告負擔。
　　事  實
一、事實概要：原告未辦理民國88年度綜合所得稅結算申報，經
    被告核定其有取自敦和實業股份有限公司（下稱敦和公司）
    營利所得新台幣（下同）5,521,862元，併課其當年度綜合
    所得稅，核定綜合所得總額為5,524,859元，淨額為5,171,8
    59元，發單補徵稅額1,413,431元。原告不服，申請復查未
    獲變更，提起訴願亦遭決定駁回，遂提起行政訴訟。
二、兩造聲明：
　(一)原告聲明：訴願決定及原處分均撤銷。
　(二)被告聲明：駁回原告之訴。
三、兩造之爭點：被告以敦和公司未就其截至85年度止之累積未
    分配盈餘依法辦理增資或分配，予以強制歸戶，按原告出資
    比例核定其營利所得，併課個人綜合所得稅，有無違誤？
　(一)原告主張之理由：
    1.系爭營利所得係因被告核定敦和公司累積至85年止之未分
      配盈餘強制歸戶，惟該公司自86年1月1日已擅自停業他遷
      不明，已於89年12月經台北市政府建設局公告撤銷登記在
      案，依公司法第26條之1規定應行清算，且依財政部83年2
      月3日台財稅第831582766號函釋（下稱83年函釋）及62年
      3月2日台財稅第31604號、84年6月15日台財稅第84162765
      2號函釋意旨，僅應於股東分派剩餘財產超過其出資額時
      ，就超過部分併入所得課稅。原告實際上並未自敦和公司
      取得任何投資利益，被告未依財政部83年函釋規定，仍予
      歸戶課徵原告88年度綜合所得稅，於法有違。
    2.敦和公司於86年1月1日即擅自停業他遷不明，經台北市稅
      捐稽徵處松山分處函證明有案。原告於90年8月始接到被
      告填發88年度綜合所得稅核定通知書及繳款書，縱敦和公
      司尚有稅捐或罰鍰未繳納，亦非財政部83年函釋所稱虛設
      行號或違章未結。原告僅為敦和公司之股東，該公司是否
      繳納稅捐及罰鍰，係非可歸責原告之事由。
　(二)被告主張之理由：
    1.原告為敦和公司股東，投資金額為2,250,000元，占該公
      司資本額15,000,000元之15%，該公司截至85年度累積未
      分配盈餘36,812,418元，已超過實收資本額15,000,000元
      ，未於規定期限內辦理增資或分配，或就超限之未分配盈
      餘數選擇加徵10%營利事業所得稅，乃予以強制歸戶，分
      別按原告出資額比例計算應分配數為5,521,862元，併課
      原告88年度綜合所得稅，並無違誤。
    2.原告主張敦和公司業經台北市政府公告撤銷登記在案，且
      原告實際上並未自敦和公司取得任何投資利益、敦和公司
      於86年1月1日即擅自停業，已他遷不明，縱使敦和公司仍
      有稅捐或罰鍰尚未繳納，係非可歸責原告之事由，請撤銷
      原決定及原處分等情。按財政部74年5月14日台財稅第159
      35號函，係指公司收到稽徵機關通知提供有關未分配盈餘
      之相關資料前，業向主管機關申請解散登記獲准或經法院
      宣告破產者，方可免依所得稅法第76條之1第1項規定，歸
      課股東綜合所得稅，惟查敦和公司係自86年起擅自歇業，
      於89年12月6日方經台北市政府公告撤銷登記，財政部臺
      北市國稅局松山稽徵所於87年10月13日以財北國稅松山資
      字第66334號函，限期該公司檢據核對更正未分配盈餘累
      積數，或選定加徵營利事業所得稅或於當年度內辦理增資
      、分配之際，敦和公司僅為停業狀態，尚非獲准解散登記
      或經法院宣告破產，自無財政部74年5月14日台財稅第159
      35號函釋之適用；又財政部83年函釋，則指擅自歇業或他
      遷不明之公司組織營利事業，如無虛設行號或違章未結情
      事者，稽徵機關可本於職權先行研判，應否歸課股東所得
      稅；惟查敦和公司歷年稅捐及罰鍰未繳，自無財政部83年
      函釋之適用。
    3.查敦和公司截至85年度止未分配盈餘累積數為36,812,418
      元，超過已收資本額15,000,000元，經財政部臺北市國稅
      局松山稽徵所函請該公司依規定選擇加徵營利事業所得稅
      或辦理增資、分配，逾期未依法辦理，原核定乃將全部累
      積未分配盈餘36,812,418元，依原告出資額比例歸課88年
      度營利所得5,521,862元，徵諸所得稅法第76條之1第1項
      規定，並無不合。
　　理  由
一、原告起訴後，被告代表人變更為許虞哲，業經具狀聲明承受
    訴訟，合先敘明。
二、「個人之綜合所得總額，以其全年左列各類所得合併計算之
    ：第一類：營利所得：公司股東所獲分配之股利總額、合作
    社社員所獲分配之盈餘總額、合夥組織營利事業之合夥人每
    年度應分配之盈餘總額、獨資資本主每年自其獨資經營事業
    所得之盈餘總額及個人一時貿易之盈餘皆屬之。」「公司組
    織之營利事業，其未分配盈餘累積數超過已收資本額二分之
    一以上者，應於次一營業年度內，利用未分配盈餘，辦理增
    資，增資後未分配盈餘保留數，以不超過本次增資後已收資
    本額二分之一為限；其未依規定辦理增資者，稽徵機關應以
    其全部累積未分配之盈餘，按每股份之應分配數歸戶，並依
    實際歸戶年度稅率，課徵所得稅。」為行為時所得稅法第14
    條第1項第1類及第76條之1第1項所明定。次按「公司得在不
    超過已收資本額之限度內，保留盈餘，不予分配；政府指定
    之重要產業，得在不超過已收資本額二倍之限度內，保留盈
    餘，不予分配。但超過以上限度時，就其每一年度再保留之
    盈餘，於加徵百分之十營利事業所得稅後，不受所得稅法之
    限制。」行為時促進產業升級條例第15條第1項亦有明文。
三、原告係敦和公司之股東，投資金額為2,250,000元，占該公
    司資本額15,000,000元之15%，該公司截至85年度累積未分
    配盈餘36,812,418元，已超過實收資本額15,000,000元1倍
    以上，但未依法辦理增資，經被告所屬松山稽徵所於87年10
    月13日函請該公司選擇加徵10%營利事業所得稅或於該年度
    內辦理增資、分配，敦和公司逾限未辦理，松山稽徵所復通
    知該公司強制歸戶其股東85年度綜合所得稅，敦和公司亦未
    辦理，被告遂按原告出資比例核定其營利所得，併課其85
    年度綜合所得稅之事實，有公司組織未分配盈餘累積數計算
    表（核定表）、累積未分配盈餘超限強制歸戶明細表、被告
    所屬松山稽徵所87年10月13日財北國稅松山資字第66334號
    函、88年3月15日財北國稅松山資字第61241號函、原告88
    年度綜合所得稅核定通知書等件影本在原處分卷可稽，且為
    原告所不爭執。原告雖主張敦和公司自86年1月1日即擅自停
    業他遷不明，已於89年12月經台北市政府建設局公告撤銷登
    記，依法應行清算，依財政部83年函釋意旨，僅應於股東分
    派剩餘財產超過其出資額時，就超過部分併入所得課稅，而
    原告實際上並未自敦和公司取得任何投資利益云云。惟查公
    司組織之營利事業經查核營利事業所得稅，核定有累積未分
    配盈餘超過法定限度，而未辦理增資或盈餘分配時，即應依
    法強制歸戶分配盈餘，本不以股東實際上是否取得分配盈餘
    為必要。原告既為敦和公司之股東，該公司截至85年度之累
    積未分配盈餘已超過資本額1倍以上，且經通知仍未辦理增
    資或分配，被告按原告出資比例據以核算應分配盈餘，於法
    自屬有據。又敦和公司雖於89年12月6日經台北市政府公告
    撤銷登記，依法應行清算，然與其未分配盈餘依法應強制歸
    戶係屬二事，不能混為一談，且敦和公司於實際歸戶之88
    年度尚未合法清算完結，亦無股東分派剩餘財產是否超過其
    出資額可言；況財政部83年函釋所指擅自歇業或他遷不明之
    公司組織營利事業，係將虛設行號或違章未結者排除在外，
    依原處分卷附納稅義務人違章欠稅查復表顯示，敦和公司仍
    有欠繳稅捐及罰鍰，自無財政部83年函釋之適用，原告主張
    均無可採。從而被告核定原告有系爭營利所得，併課其實際
    歸戶88年度之綜合所得稅，訴願決定予以維持，揆諸首開規
    定，均無違誤。原告徒執前詞聲請撤銷，為無理由，應予駁
    回。
據上論結，本件原告之訴為無理由，爰依行政訴訟法第98條第3
項前段，判決如主文。
中　　華　　民　　國　　94　　　年   　3　 月　  17　 日
                  第二庭審判長  法  官  鄭忠仁
                                法  官  林育如
                                法  官　楊莉莉
上為正本係照原本作成。
如不服本判決，應於送達後二十日內，向本院提出上訴狀並表明
上訴理由，如於本判決宣示後送達前提起上訴者，應於判決送達
後二十日內補提上訴理由書（須按他造人數附繕本）。
中　　華　　民　　國　　94　　　年   　3　 月　  17　 日
            　　　　　　　     書記官   王俊權
